【裁判字號】    90,易,282
【裁判日期】    900426
【裁判案由】    妨害秩序
【裁判全文】
臺灣雲林地方法院刑事判決                            九十年度易字第二八二號
    公  訴  人  臺灣雲林地方法院檢察署檢察官
    被      告  甲○○
右列被告因妨害秩序案件，經檢察官提起公訴（八十九年度偵字第二六三九號），本
院判決如左：
    主  文
甲○○以演說公然煽惑他人犯罪，處有期徒刑月，如易科罰金，以佰元折算壹日
。扣案之猴大聖鐵尾明牌三十五張、五燈獎明牌一張、六合彩四十七號資料一本、香
港開獎號碼單二張、紅藍筆各一枝均沒收。
    事  實
一、甲○○明知「六合彩」賭風盛行，竟基於煽惑他人犯賭博罪之犯意，於八十九年
    六月二十六日八時二十五分許，在雲林縣北港鄉南安里牛墟市場，公然以侯大聖
    鐵尾明牌、五燈獎明牌、六合彩四十七號資料、香港開獎號碼單向不特定人解說
    「六合彩」明牌，以供簽賭「六合彩」，而以演說之方式公然煽惑不特定人犯賭
    博罪。旋為值勤巡邏員警吳振義、李金昇當場查獲，並於甲○○左後側褲袋及左
    上衣口袋內扣得三十四張猴大聖鐵尾明牌（未拆封）、左側前面褲袋內扣得五燈
    獎明牌一張（未拆封），及其手上拿有已拆封一張猴大聖鐵尾明牌、桌上有六合
    彩四十七號資料一本、香港開獎號碼單二張、紅藍筆各一枝。
二、案經雲林縣警察局北港分局報請臺灣雲林地方法院檢察署檢察官偵查起訴。
    理  由
一、訊據被告甲○○矢口否認上開犯行，辯稱：伊不是主講人，亦未販賣明牌，當時
    係有人將該明牌棄置於地，經伊拾起放入褲袋內，供自己參考用云云。惟查，證
    人即當天查獲本案之警員吳振義、李金昇於偵查中到庭證稱：「（問：八十九年
    六月二十六日八時三十分在北港鎮牛墟市場何人以猴大聖鐵尾明牌、五燈獎明牌
    、六合彩四十七號等資料何人主講？答：）甲○○」「（問：提示照片上之桌子
    ，在何處使用？答：）甲○○在牛墟市場用來講解明牌，現場有十多個人，桌上
    有以前開獎過的資料，是六合彩的」「（問：扣押物品清單中之物品何處拿到？
    答：）猴大聖鐵尾明牌三十五張，在左後側褲袋及左上衣口袋內查獲三十四張、
    五燈獎明牌，在左側前面褲袋內查獲，扣案中猴大聖鐵尾明牌有拆封過的，他當
    時拿在左手，其他三十四張沒拆封過，五燈獎明牌也未拆封，六合彩四十七號資
    料一本在桌上查到的，香港開獎號碼單二張，也是在桌上查獲」「到達時一群人
    就離開，甲○○離開照片所示的桌子一大步，將手上的猴大聖鐵尾明牌已拆封丟
    在地上，我們前往時由提防高處往下看，就看到他在現場主講」等語（見偵查卷
    第十七頁背面、第十八頁），足認被告確有於右揭時、地，以演說之方式解說六
    合彩明牌之事實。此外，並有警員當場於被告甲○○身上及桌上所扣得之三十四
    張猴大聖鐵尾明牌（未拆封）、五燈獎明牌一張（未拆封）、已拆封猴大聖鐵尾
    明牌一張、六合彩四十七號資料一本、香港開獎號碼單二張、紅藍筆各一隻扣案
    可資佐證，參以證人吳振義、李金昇為依法執行職務之公務員，與被告夙無嫌隙
    ，倘非被告確有於右揭時、地，以演說方式，解說六合彩明牌煽惑他人簽賭六合
    彩之事實，證人自無設詞攀誣之理。綜上所陳，被告上開所辯，顯係事後卸責之
    詞，不足採信。本件事證明確，被告犯行應堪認定。
二、核被告甲○○所為，係犯刑法第一百五十三條第一款之以演說公然煽惑他人犯罪
    之罪。爰審酌被告之犯罪動機、目的、手段、品行、智識程度、犯後態度、所生
    危害等一切情狀，量處如主文所示之刑，並諭知易科罰金之折算標準。末按刑法
    第四十一條：「犯最重本刑為三年以下有期徒刑以下之刑之罪，而受六月以下有
    期徒刑或拘役之宣告，因身體、教育、職業或家庭之關係，執行顯有困難者，得
    以一元以上三元以下折算一日，易科罰金」，已於九十年一月十日經總統公布修
    正為第四十一條第一項：「犯最重本刑為五年以下有期徒刑以下之刑之罪，而受
    六個月以下有期徒刑或拘役之宣告，因身體、教育、職業、家庭之關係或其他正
    當事由，執行顯有困難者，得以一元以上三元以下折算一日，易科罰金」，同年
    月十二日生效。本件被告犯罪日期在前述法律修正前，犯罪後法律已有變更，然
    比較新舊法，本件均得易科罰金，依刑法第二條第一項前段之規定，應適用裁判
    時之新法即修正後之刑法第四十一條第一項規定，諭知易科罰金之折算標準，以
    資懲儆，併此敘明。扣案之猴大聖鐵尾明牌三十四張（未拆封）、五燈獎明牌一
    張（未拆封）、已拆封猴大聖鐵尾明牌一張、六合彩四十七號資料一本、香港開
    獎號碼單二張、紅藍筆各一隻為被告甲○○所有供其犯罪所用之物，爰依刑法第
    三十八條第一項第二款之規定宣告沒收。
據上論斷，應依刑事訴訟法第二百九十九條第一項前段、刑法第二條第一項前段、第
一百五十三條第一款、修正後第四十一條第一項前段、第三十八條第一項第二款，罰
金罰鍰提高標準條例第一條前段、第二條，判決如主文。
本案經檢察官林豐正到庭執行職務。
中      華      民      國      九十      年      四    月    二十六    日
                                        臺灣雲林地方法院刑事第二庭
                                            法  官  冷  明  珍
右正本證明與原本無異。
如不服本判決，應於判決送達後十日內，向本院提出上訴狀。（須附繕本）
                                            書記官  周  麗  雲
中      華      民      國      九十      年      四    月    二十六    日
刑法第一百五十三條
以文字、圖畫、演說或他法，公然為左列行為之一者，處二年以下有期徒刑、拘役或
一千元以下罰金：
  一、煽惑他人犯罪者。
  二、煽惑他人違背法令，或抗拒合法之命令者。


司法院資訊處製作；財團法人民間司法改革基金會備份。
